【裁判字號】    97,消債更,91
【裁判日期】    970630
【裁判案由】    聲請更生程序
【裁判全文】
臺灣嘉義地方法院民事裁定            97年度消債更字第91號
聲  請  人  甲○○
代  理  人  曾錦源律師
            乙○○
上列當事人聲請更生程序事件，本院裁定如下：
    主  文
聲請駁回。
聲請費用由聲請人負擔。
    理  由
一、按債務人與金融機構協商成立者，不得聲請更生或清算，但
    因不可歸責於己之事由，致履行顯有重大困難者，不在此限
    ；本條例施行前，債務人依金融主管機關協調成立之中華民
    國銀行公會會員辦理消費金融案件無擔保債務協商機制與金
    融機構成立之協商，準用前項之規定，消費者債務清理條例
    第151 條第5 項、第6 項分別定有明文。又聲請更生或清算
    不合程式或不備其他要件者，法院應以裁定駁回之，但其情
    形可以補正者，法院應定期間先命補正，復為同條例第8 條
    所明定。
二、查本件聲請人向本院聲請更生，雖主張：其有不能清償債務
    情事，前已提出債權人清冊，以書面向最大債權金融機構請
    求共同協商債務清償方案，並成立協商，惟依前揭協商，聲
    請人每月需償還臺幣（下同）29,215元，嗣又與各債權銀行
    個別協商，每月應給付之金額為35,432元。而聲請人平均每
    月收入雖有7 萬元，惟每月必須支出個人15,500元（伙食費
    6,000 元＋交通費5,000 元＋水電等費用4,500 元），另需
    支付父母之扶養費、醫療費用各5,994 元、15,800元，其餘
    額僅32,706元，致聲請人履行該協商條件顯有困難，且非可
    歸責於聲請人，聲請人復未經法院裁定開始清算程序或宣告
    破產，爰依法聲請更生等語。
三、聲請人主張其所負無擔保或優先權債務總金額未超過1,200
    萬元，且於本件更生聲請前，已依金融主管機關協調成立之
    中華民國銀行公會會員辦理消費金融案件無擔保債務協商機
    制與日盛商業銀行股份有限公司成立協商，依協商，聲請人
    每月應償還29,215元等情，有聲請人提出之債權人清冊及無
    擔保債務還款計畫表附卷可按，應為真實。
四、查依稅務電子閘門財產所得調件明細表記載，聲請人於96年
    度所得為861,329 元，扣除其應繳所得稅額41,497元（見結
    算申報書），實際所得819,832 元，平均每月收入為68,319
    元。縱認聲請人所列前揭各項支出確屬必要，惟於扣除前揭
    各項支出（合計37,294元）後，聲請人每月尚有餘額31,025
    元。而聲請人前雖於95年4 月間依中華民國銀行公會會員辦
    理消費金融案件無擔保債務協商機制與各債權銀行成立協商
    ，應自95年5 月起，分80期，每月給付37,048元，惟嗣又於
    95年11月再與銀行協商，約定聲請人以1 個月為1 期，分為
    100 期，每期給付29,215元等情，有臺灣新光商業銀行股份
    有限公司提出之協議書、還款計畫表及聲請人提出之還款計
    畫表可稽，是應認聲請人依前揭協商機制成立之協商，每月
    應清償之金額為29,215元。而以聲請人每月剩餘金額，顯足
    以清償聲請人所應繳納之29,215 元 ，自難認聲請人有何不
    能履行或履行顯有困難之情事，是聲請人依消費者債務清理
    條例第151 條第6 項、第5 項規定，聲請協商，自不能謂已
    具備要件。至聲請人主張其每月應繳予各債權銀行之金額為
    35,423元，前開餘額已不足為清償云云。而聲請人之所以必
    須繳納前揭35,423元，係因聲請人未依協商條件履行（即毀
    諾）後，始再個別與各該債權銀行分別成立協商應繳納金額
    所致，此為聲請人所自承（見聲請人97年6 月4 日陳報狀及
    所附個別協商清償明細表）。惟此項應履行條件，既非聲請
    人依中華民國銀行公會會員辦理消費金融案件無擔保債務協
    商機制與各債權銀行成立之協商，聲請人縱因非可歸責於己
    之事由，至履行顯有重大困難者，亦非得依消費者債務清理
    條例第151 條第6 項、第5 項規定，聲請更生。
五、從而，聲請人主張本件因有不可歸責於聲請人之事由，致其
    履行依中華民國銀行公會會員辦理消費金融案件無擔保債務
    協商機制成立之協商之債務清償方案顯有重大困難云云，自
    非可採。是應認聲請人聲請更生，違背消費者債務清理條例
    第151 條第6 項之規定，且上開欠缺又屬無從補正，依上說
    明，自應駁回其聲請，爰裁定如主文。
中    華    民    國    97    年    6     月    30    日
                  民事第一庭  法  官  林望民
上為正本係照原本作成
如不服本裁定，應於裁定送達後10日內，以書狀向本院提出抗告
，並繳納抗告費新臺幣1千元
中    華    民    國    97    年    6     月    30    日
                              書記官  陳慶時


司法院資訊處製作；財團法人民間司法改革基金會備份。
